最　高　行　政　法　院　判　決
　　　　　　　　　　　　　　　　　　 96年度判字第00578號
再 審原 告　甲○○
　　　　　　乙○○
　　　　　　丙○○
再 審被 告　臺北縣政府
代　表　人　丁○○
上列當事人間因有關農業事務事件，再審原告對於中華民國94年
1月27日本院94年度判字第96號判決，提起再審之訴，本院判決
如下：
　　主  文
再審之訴駁回。
再審訴訟費用由再審原告負擔。
　　理  由
一、本件再審原告起訴意旨略謂：（一）原審僅以坐落臺北縣三
    芝鄉○○○○段埔頭小段209之4、209之5、210之1、210之2
    地號等4筆土地於申請施作復舊時已成水道，故再審被告之
    撤銷核准並無違誤而為不利再審原告之認定，顯然忽略土地
    法第12條第2項之精神，使受損農田准予復舊之目的，故原
    確定判決有適用法規顯有錯誤之違法。（二）再審原告申請
    復舊之土地係特定地號範圍之12筆土地，而再審被告則核准
    其中9筆土地，縱系爭土地中209之4、209之5、210之1、210
    之2地號等4筆土地於領勘時，已被沖刷成水道，故再審被告
    得撤銷該4筆土地之核准施作復舊行政處分，惟其餘5筆土地
    之施作復舊申請，並無違反水利法第78條之規定，再審被告
    未察而將該5筆合法之授益行政處分亦一併予以撤銷，原審
    復未予以廢棄糾正，自與行政程序法第123條及本院62年度
    判字第610號判例有違，故原確定判決有適用法規顯有錯誤
    之違法。
二、再審被告答辯意旨略謂：（一）民國90年3月19日會勘當日
    ，地政事務所因人力不足，未派員至現場指界，再審被告原
    逕依再審原告領勘所指地點及其所提供之資料、陳述，而據
    以核准申請，豈知開工後，其施作地點與當初指界地點不符
    ，且該地號位於河川行水區，倘明知其所申請地號位於行水
    區，亦不可能違法核准，依水利法規定不得設置妨礙水流之
    阻礙物，再審被告復依行政程序法第117條、第123條、第12
    5條之規定，自始全部撤銷廢止原處分，於法尚無不符。（
    二）再審原告領勘當日所指之土地為212、212之4地號，惟
    其申請地號如再審被告所陳共計12筆，其中10筆地號土地位
    於行水區範圍內，再審原告對此重要事項提供不正確資料或
    不完全陳述，致使再審被告依再審原告之資料、陳述，而作
    成違法之行政處分，其信賴自不值得保護，故再審被告所為
    撤銷全部原核定地號之處分，應無不合。（三）按水利法第
    78條規定：行水區不得設置障礙物並妨礙水流，再審被告於
    現場會勘時，除依災害復舊相關規定勘查外，尚須考量現場
    實際情況及各土地使用管制之規定而決定處分內容，再審原
    告對於行政處分所依據之重要事項不為陳述，除無信賴保護
    之必要外，在考量公益與私益保障後，再審被告依職權撤銷
    原處分並未違法亦無不當。
三、本院原確定判決以：(一)查再審原告申請在系爭土地施作護岸
    復舊農田，而系爭土地中第209之4、209之5、210之1、210
    之2地號等4筆於申請時已成為水道。因再審原告領勘指界時
    指為在非申請範圍之212地號施作，誤導再審被告核准申請
    ，再審原告即在該4筆地號施作完成等情，為原判決確定之
    事實。(二)準據上開事實，再審被告核准再審原告之申請，為
    授益　之行政處分。核准範圍之系爭土地中第209之4、209
    之5、210之1、210之2地號既已屬河道，依水利法第78條本
    不得准許施作護岸妨礙水流，再審被告之核准於法有違。其
    於事後發現，且因核准出於再審原告領勘指界誤導，遂以90
    年8月1日90北府農務字第281912號函，撤銷之前所為核准，
    並要求施作項目恢復原狀，不得影響河川行水功能，實無不
    合。(三)再審原告申請施作護岸復舊農田，明列範圍為系爭9
    筆地號土地，別無其他地號之記載，再審被告函復核准，亦
    列明系爭9筆地號土地，別無其他地號之記載。是乃依特定
    地號之範圍申請及核准甚明。上訴意旨徒以其在自書之申請
    書所列系爭9筆地號土地之後記明等12筆，即認申請範圍包
    括該申請書未列之同所209、210、212地號，並不可採。況
    再審原告申請時另依再審被告提供之申請書格式填列申請地
    號，明列系爭9筆地號土地，別無12筆記載，益見其主張申
    請範圍包括同所209、210、212地號土地為不可採。從而指
    原判決認定其申請範圍僅系爭土地，有與卷證不合之違法，
    並非可採。(四)原判決認定再審原告於核准前之領勘，有指界
    於非申請範圍之212地號，誤導再審被告核准等事實，已指
    出依憑受命法官履勘現場，及再審原告領勘指界時承辦人員
    余建坤、會勘人員張麗珍等人證詞為據，並說明其心證之理
    由。參考上述申請及核准均僅系爭土地9筆，不包括同所212
    地號等情，可知原判決取捨證據認定事實，無違證據法則，
    係其職權之正當行使。上訴意旨認其指界212地號無誤，再
    審被告未准該地號，其因而未施作該地號，於第209之4、20
    9之5、210之1、210之2地號4筆土地施作，位置並無不符等
    等，指原判決不依證據認定事實，又不說明不採其主張之理
    由，為違背法令，亦非可採，本件上訴為無理由，乃予判決
    駁回再審原告於前審之訴。
四、本院查：行政訴訟法第273條第1項第1款規定：「有左列各
    款情形之一者，得以再審之訴對於確定終局判決聲明不服。
    但當事人已依上訴主張其事由或知其事由而不為主張者，不
    在此限：1.適用法規顯有錯誤者。．．．」所謂適用法規顯
    有錯誤，係指原判決所適用之法規與該案應適用之現行法規
    相違背，或與解釋、判例有所牴觸者而言。至於法律上見解
    之歧異，再審原告對之縱有爭執，要難謂為適用法規錯誤，
    自不得據為再審理由。本件原確定判決以原審判決認再審原
    告在原審前訴訟程序之主張如何不足採，以及原處分認事用
    法，並無違誤，均詳為論斷，尚無再審原告所指判決不適用
    法規或適用不當之違法；又原確定判決核其所適用之法規，
    並無與該案應適用之現行法規相違背，或與解釋判例有所牴
    觸之情形，自無適用法規顯有錯誤之再審事由。本件再審原
    告起訴論旨，所指土地法第12條第2項「前項土地回復原狀
    時，經原所有權人證明為其所有者，仍回復其所有權」之規
    定，與本件再審被告依法撤銷原核准之復舊許可，係屬二事
    ，其仍以一己法律上之歧異見解，任加爭執；另再審原告主
    張，縱再審被告得撤銷已被沖刷成水道之系爭209之4、209
    之5、210之1、210之24筆地號土地，亦不得撤銷另5筆未違
    水利法第78條規定之土地云云，惟再審原告於前訴訟程序已
    知其情形之存在，得請求法院調查而不為請求，核與行政訴
    訟法第273條第1項但書所謂當事人已知其事由而不為主張之
    情事相當，再審原告自不得據為提起再審之訴之理由。依前
    揭規定，要難謂原判決適用法規顯有錯誤，本件再審為無理
    由，應予駁回。至於再審原告以本院原判決有行政訴訟法第
    273條第1項第14款事由提起再審之訴部分，另由本院裁定移
    送臺北高等行政法院，併此明。
五、據上論結，本件再審之訴為無理由，爰依行政訴訟法第278
    條第2項、第98條第3項前段，判決如主文。
中　　華　　民　　國　　96　　年　　4　　 月　　12　　日
                  第四庭審判長法  官　鍾　耀　光
                              法  官  姜　仁　脩
                              法  官　王　德　麟
                              法  官　黃　清　光
                              法  官　吳　慧　娟
以  上  正  本  證  明  與  原  本  無  異
中　　華　　民　　國　　96　　年　　4　　 月　　13　　日
　　　　　　　　　　　　　　　書記官　王　史　民
